臺灣高雄地方法院民事判決　　　　　　　 96年度勞訴字第7號
原　　　告　甲○○
訴訟代理人　鍾武雄律師
被　　　告　乙○○
訴訟代理人　柯尊仁律師
當事人間給付退休金事件，本院於民國96年3 月12日言詞辯論終
結，判決如下：
    主  文
原告之訴及假執行之聲請均駁回。
訴訟費用由原告負擔。
    事實及理由
一、原告主張：原告為訴外人中華行理貨有限公司（下稱中華行
    公司）之勞工，自民國72年8 月1 日起至92年5 月20日止受
    僱於該公司擔任理貨員，工作年資19年9 月又20日，符合自
    請退休之資格，得請領退休金為新台幣（下同）1,148,805
    元，依勞動基準法第55條之規定向中華行公司起訴後，業經
    本院以95年度勞訴字第30號民事判決原告全部勝訴確定。而
    被告為中華行公司之負責人，未依勞動基準法第55條第1 項
    勞工退休金之給與標準規定，給付原告退休金，且其因違反
    勞動基準法案件，經本院以95年度簡上字第721 號刑事判決
    ，認定其連續執行業務違反前揭規定，判處罰金75,000元。
    故被告對於公司業務之執行，顯有違反法令，致原告受有損
    害，依公司法第23條第2 項規定，自應與中華行公司負連帶
    賠償責任。為此，依公司法第23條第2 項規定提起本件訴訟
    等情。並聲明：(一)被告應給付原告1,148,805 元，及自起訴
    狀繕本送達翌日起至清償日止，按年息5 ％計算之利息。(二)
    原告願供擔保，請准宣告假執行。
二、被告則以：原告乃從事無一定雇主之臨時理貨員工作，並未
    與中華行公司簽訂任何工作或勞務契約，其與中華行公司並
    無僱傭關係存在，其依勞動基準法之規定，向中華行公司請
    求給付退休金，及請求被告應負連帶賠償責任，並無理由。
    又公司法第23條第2 項規定，係以該負責人執行公司業務違
    反法令，致他人因此受有損害為要件，所謂公司業務之執行
    ，係指公司負責人處理有關公司之事務，且必以公司負有賠
    償之責，始有公司負責人與公司負連帶賠償責任可言，而原
    告主張其與中華行公司有僱傭關係存在，可請領退休金，縱
    認屬實，亦僅係中華行公司應否依僱傭契約給付原告退休金
    之問題，被告並無因對於中華行公司業務之執行，有故意或
    過失之侵權行為，致侵害原告之退休金給付請求權，故原告
    主張被告應與中華行公司負連帶賠償責任，自屬無據等語，
    資為抗辯。並聲明：(一)原告之訴駁回。(二)若受不利判決，被
    告願供擔保請准免為假執行之宣告。
三、兩造不爭執之事項：
（一）被告為中華行公司之負責人，原告自72年8 月1 日起至92
      年5 月20日止，在中華行公司擔任理貨員，工作年資為19
      年9 月又20天。嗣自92年5 月21日起，轉至中友船舶貨物
      裝卸承攬股份有限公司任職。
（二）原告前以其與中華行公司間存有勞動契約關係為由，訴請
      中華行公司給付退休金1,148,805 元，經本院以95年度勞
      訴字第30號民事判決認原告之請求有理由，而判決原告全
      部勝訴確定。
（三）被告因違反勞動基準法案件，經本院以95年度簡上字第72
      1 號刑事判決判處罰金75,000元。
四、本件應予審究之爭點厥為：被告應否依公司法第23條第2 項
    規定，與中華行公司就退休金1,148,805 元負連帶賠償之責
    ？爰分敘如下：
（一）按公司法第23條第2 項規定，公司負責人對於公司業務之
      執行，如有違反法令致他人受損害時，對他人應與公司負
      連帶賠償之責，此係有關公司侵權行為能力之規定，公司
      負責人代表公司執行公司業務，為公司代表機關之行為，
      若構成侵權行為，即屬公司本身之侵權行為，法律為防止
      公司負責人濫用其權限致侵害公司之權益，並使受害人多
      獲賠償之機會，乃令公司負責人與公司連帶負賠償之責（
      最高法院84年度台上字第1532號判決要旨參照）。次按公
      司法第23條第2 項規定，公司負責人對於公司業務之執行
      ，如有違反法令致他人受有損害時，對他人應與公司負連
      帶賠償之責。係以該負責人執行公司業務違反法令及該他
      人因此受有損害為要件，公司負責人單純之債務不履行，
      尚非違背法令之行為（最高法院77年度台上字第1995號判
      決要旨參照）。
（二）原告主張被告為中華行公司之負責人，原告自72年8 月1
      日起至92年5 月20日止，在中華行公司擔任理貨員，其以
      符合勞動基準法自請退休之規定，訴請中華行公司給付退
      休金1,148,805 元，經本院以95年度勞訴字第30號民事判
      決原告勝訴確定之事實，業據其提出中華行公司董事股東
      名單為證，並經本院調取95年度勞訴字第30號民事卷宗核
      閱屬實，且為被告所不爭執，固堪信為真實。又原告主張
      被告未依勞動基準法第55條規定，給付原告退休金，其對
      於公司業務之執行，顯有違反法令而致原告受有損害之情
      形，自應依公司法第23條第2 項規定與中華行公司負連帶
      賠償責任云云。惟查，勞動基準法第55條所定勞工退休金
      之給與標準規定，乃係本於勞動契約而來，雇主於勞動契
      約終止後未給付退休金，僅係單純之債務不履行，亦即原
      告於勞動契約終止後無論是否受有損害，均得向雇主即中
      華行公司請求給付，此乃基於彼此間之勞動契約關係所生
      之權利，縱中華行公司未為給付，亦僅為原告與中華行公
      司間之勞資糾紛，並非屬公司負責人執行公司職務違背法
      令而致原告受有損害之範疇，此與公司法第23條第2 項規
      定，旨在規範公司應負侵權行為損害賠償責任時，其負責
      人應連帶負責不同。準此，原告主張被告執行公司業務違
      反法令，未給付原告退休金致其受有損害，應與中華行公
      司負連帶賠償責任云云，即屬無據。
（三）原告雖又主張被告因執行業務，違反勞動基準法第55條第
      1 項勞工退休金之給與標準規定，業經本院以95年度簡上
      字第721 號刑事判決，認定其連續執行業務違反前開規定
      而判處罰金75,000元，故其執行公司業務顯有違背法令情
      形，致原告受有損害，自應負連帶賠償責任云云。然查，
      被告於該案所拒絕給付退休金之對象為訴外人陳景松、王
      永嘉及劉寬榮，並無包含原告在內，此為原告所自認（見
      本院卷第75頁），且經本院調取95年度簡上字第721 號刑
      事卷查核屬實。又按勞動基準法第55條之規定，乃係國家
      為貫徹保護勞工之目的，限制雇主自主決定契約內容及自
      由使用、處分其財產之權利，又該法規定雇主違反前開強
      制規定者，分別科處罰金或罰鍰，則係為監督雇主履行其
      給付勞工退休金之義務，以達成保障勞工退休後生存安養
      之目的（釋字第578 號解釋參照）。本件被告係中華行公
      司之代表人，其執行公司業務縱未發給原告退休金而違反
      勞動基準法第55條1 項之規定，應予科處罰金，亦僅係違
      背雇主基於勞動契約所應給付勞工退休金之義務，核屬債
      務不履行範疇，非謂被告或中華行公司對原告應負侵權行
      為或其他賠償責任，並無公司法第23條第2 項規定之適用
      。是原告主張被告未對其給付退休金，乃係執行公司業務
      違背法令，致其受有損害，即無足取。
五、綜上所述，原告基於公司法第23條第2 項規定，請求被告應
    與中華行公司負連帶賠償責任，並請求被告給付1,148,805
    元，及自起訴狀繕本送達翌日起至清償日止，按年息5 ％計
    算之利息，為無理由，應予駁回。又原告之訴既經駁回，其
    假執行之聲請亦失所附麗，應併予駁回之。
六、本件事證已臻明確，兩造其餘攻擊防禦方法，核與判決之結
    果不生影響，爰不予一一論列，併此敘明。
七、據上論結，本件原告之訴為無理由，依民事訴訟法第78條，
    判決如主文。
中　　華　　民　　國　　96　　年　　3 　　月　　26　　日
                        勞工法庭法　官　吳俊龍
正本係照原本作成。
如不服本判決，應於送達後20日內，向本院提出上訴狀並表明上
訴理由，如於本判決送達前提起上訴者，應於判決送達後10日內
補提上訴理由書（須附繕本）。
中　　華　　民　　國　　96　　年　　3 　　月　　26　　日
                                書記官  邱秋珍
